【裁判字號】    99,易,2665
【裁判日期】    991231
【裁判案由】    違反稅捐稽徵法
【裁判全文】
臺灣臺中地方法院刑事判決              99年度易字第2665號
公  訴  人  臺灣臺中地方法院檢察署檢察官
被      告  林國強
上列被告因違反稅捐稽徵法案件，經檢察官提起公訴(99年度偵
字第10217號)，本院判決如下:
    主    文
林國強無罪。
    理    由
一、公訴意旨:被告林國強自民國92年11月5日起登記為迅中興業
    有限公司(下簡稱迅中公司，址設臺中市○區○○街79號1樓
    )之董事，為商業會計法第47條規定之納稅義務人，竟與王
    初成(已死亡，由檢察官另為不起訴處分在案)、王惠杰(由
    檢察官另案起訴)共同基於逃漏稅捐之接續犯意聯絡，於95
    年5月至8月間之不詳時、地，開立如附表所示迅中公司之不
    實統一發票共9紙給迪倫有限公司(下稱迪倫公司)作為進項
    憑證，金額共502950元、營業稅額25146元(內容詳附表)，
    以幫助迪倫公司逃漏營業稅，足生損害於稅捐稽徵機關對於
    上揭營業人應納營業稅款之稽徵及核課管理之正確性。
二、起訴法條：稅捐稽徵法第43條第1項之幫助納稅義務人以不
    正當方法逃漏稅捐罪。
三、證據能力之說明：
    按被告以外之人於審判外之言詞或書面陳述，除法律有規定
    者外，不得作為證據；又被告以外之人於審判外之陳述，雖
    不符合刑事訴訟法第159條之1至第159條之4之規定，但經當
    事人於審判程序同意作為證據，法院審酌該言詞陳述或書面
    陳述作成時之情況，認為適當者，亦得為證據。當事人、代
    理人或辯護人於法院調查證據時，知有同法第159條第1項不
    得為證據之情形，而未於言詞辯論終結前聲明異議者，視為
    有前項之同意，同法第159條第1項、第159條之5定有明文。
    查被告林國強對於本院下列所引用各項證據之證據能力，於
    言詞辯論終結前，均無何異議，本院審酌該等證據作成時之
    情況，並無不法取證情事，作為證據，應無不當，依前開說
    明，該等人證、書證，均有其證據能力，自均得為證據。
四、公訴證據：
(一)被告林國強於偵查中之供述。
(二)證人康健良於偵查中、證人張維堯於調查站、偵查中之證述
    。
(三)本院98年度訴字第2409號判決書、臺灣臺中地方法院檢察署
    檢察官97年度偵字第24782號起訴書各1份。
(四)臺灣彰化地方法院97年度訴字1372號判決書、臺灣高等法院
    臺中分院98年度上訴字第2449號判決書各1份。
(五)專案申請調檔統一發票查核清單、進項來源與銷項去路明細
    表、申報書(按年度)查詢作業等件。
(六)迅中公司營業稅稅籍資料查詢作業、變更登記表、台中市政
    府營業事業統一發證變更登記申請書、營業人變更登記查簽
    表等資料。
五、被告之辯解:
    被告辯稱:其是迅中公司在92年到95年登記的負責人，但其
    並無參與這些違法行為，且不認識迪倫公司，王初成、王惠
    杰他們如何規避稅捐，其都不了解，是開庭之後才知道可以
    虛設行號賺差價等情，而虛設行號也是要稅捐稽徵機關同意
    才可以設立，其不知道迅中公司是否繳稅，如果當一個負責
    人會這麼麻煩，要跑法院這麼多年，當初其就把迅中公司撤
    銷就好，請求判無罪等語。
六、本院之判斷：
(一)按事實之認定，應憑證據，如未能發現相當證據，或證據不
    足以證明，自不能以推測或擬制之方法，為裁判基礎；且認
    定不利於被告之事實須依積極證據，苟積極證據不足為不利
    於被告事實之認定時，即應為有利於被告之認定；另認定犯
    罪事實所憑之證據，雖不以直接證據為限，間接證據亦包括
    在內，然而無論直接證據或間接證據，其為訴訟上之證明，
    須於通常一般之人均不致有所懷疑，而得確信其為真實之程
    度者，始得據為有罪之認定，倘其證明尚未達到此一程度，
    而有合理之懷疑存在，無從使事實審法院得為有罪之確信時
    ，即應由法院為諭知被告無罪之判決(最高法院40年台上字
    第86號、30年上字第816號、76年台上字第4986號分別著有
    判例可資參照)。
(二)復按營業人無銷貨事實出售統一發票牟取不法之利益，非屬
    營業稅課徵之標的，免予課徵營業稅，業經財政部78年8月3
    日台財稅字第780195193號函釋在案，又刑法上之幫助犯，
    以正犯已經犯罪為構成要件，幫助犯並無獨立性，故如無他
    人犯罪行為之存在，幫助犯即無由成立，亦有最高法院91年
    度台上字第2391號判決意旨可資參照。
(三)經查:
  1.證人即記帳業者康健良於法務部調查局南部地區機動工作組
    詢問時已證稱:「王惠杰曾於94年間陸續仲介迅中公司、彥
    宸公司、迪倫公司、富賓公司、新昱宸公司、文茗公司、健
    晨公司等給我記帳及報稅」、「王惠杰介紹來的迅中、彥宸
    、迪倫、富賓、新昱宸、文茗公司、健晨公司等公司確實是
    有涉嫌循環、對開統一發票…之情形」等語(見他卷第32頁
    背面、第33頁正面)；又於偵查中證稱:「【你知道他們二人
    ( 指王惠杰、林建名)都在開假發票?)是的，他們二人都是
    設立假公司買發票來循環對開」等語(見他卷第40頁背面、
    第41頁正面)，足見迪倫公司確為無銷售事實虛開統一發票
    之虛設行號甚明。
  2.又迪倫公司為虛設行號，其名義負責人戴昌雄因違反商業會
    計法等案件，經本院於99年3月5日以98年度訴字第2409號刑
    事判決，判處有期徒刑1年4月，減為有期徒刑8月在案，亦
    有該刑事判決書影本1份附卷可稽，是迪倫公司係屬虛設行
    號，應堪以認定。
  3.依上開說明，迪倫公司既屬虛設行號，自非營業稅課徵之標
    的，當無逃漏營業稅可言，則迅中公司開立如附表所示之不
    實統一發票共9紙給迪倫公司，自亦無何幫助逃漏稅捐之情
    ，更無從論被告以前開幫助幫助逃漏稅捐之罪責。
(四)綜上所述，本件並無其他積極證據足認迪倫公司乃營業稅課
    徵之標的，即無從認定被告有何幫助逃漏稅捐之犯行，檢察
    官所舉上開證據，仍無法說服本院對被告形成有罪之心證，
    此外，復查無其他證據足資證明被告有公訴人所指上開犯行
    ，不能證明被告犯罪，依法應諭知無罪之判決。
七、適用法律:
    刑事訴訟法第301條第1項前段。
本案經檢察官陳永豐到庭執行職務。
中    華    民    國    99    年    12    月    31    日
                  刑事第三庭    法  官  丁智慧
上正本證明與原本無異。
如不服本判決應於收受判決後10日內向本院提出上訴書狀，並應
敘述具體理由；其未敘述上訴理由者，應於上訴期間屆滿後20日
內向本院補提理由書（均須按他造當事人之人數附繕本）「切勿
逕送上級法院」。
                                書記官  王志
中    華    民    國    99    年    12    月    31    日
 附表:
┌──┬────┬──────┬─────┬────┐
│編號│發票日期│發票號碼    │ 發票金額 │逃漏稅額│
├──┼────┼──────┼─────┼────┤
│ 1  │95年5月 │MU00000000  │5萬3000元 │2,650元 │
├──┼────┼──────┼─────┼────┤
│ 2  │95年5月 │MU00000000  │1萬5000元 │750元   │
├──┼────┼──────┼─────┼────┤
│ 3  │95年5月 │MU00000000  │4萬5500元 │2,275元 │
├──┼────┼──────┼─────┼────┤
│ 4  │95年5月 │MU00000000  │4萬5820元 │2,291元 │
├──┼────┼──────┼─────┼────┤
│ 5  │95年5月 │MU00000000  │4萬5100元 │2,255元 │
├──┼────┼──────┼─────┼────┤
│ 6  │95年6月 │MU00000000  │3萬4850元 │1,742元 │
├──┼────┼──────┼─────┼────┤
│ 7  │95年6月 │MU00000000  │5萬6930元 │2,846元 │
├──┼────┼──────┼─────┼────┤
│ 8  │95年6月 │MU00000000  │8萬2000元 │4,100元 │
├──┼────┼──────┼─────┼────┤
│ 9  │95年6月 │MU00000000  │12萬4750元│6,237元 │
├──┼────┼──────┼─────┼────┤
│合計│        │            │50萬2950元│25,146元│
└──┴────┴──────┴─────┴────┘

司法院資訊處製作；財團法人民間司法改革基金會備份。
